【裁判字號】    99,易,2819
【裁判日期】    991004
【裁判案由】    詐欺
【裁判全文】
臺灣臺中地方法院刑事判決              99年度易字第2819號
公  訴  人  臺灣臺中地方法院檢察署檢察官
被      告  甲○○
上列被告因詐欺案件，經檢察官提起公訴（99年度偵字第13381
號），被告於本院準備程序中就被訴之事實為有罪之陳述，經本
院合議庭裁定由受命法官獨任進行簡式審判程序審理，判決如下
    主      文
甲○○幫助意圖為自己不法之所有，以詐術使人將本人之物交付
，處有期徒刑貳月，如易科罰金，以新臺幣壹仟元折算壹日。
    事實及理由
壹、程序方面
    按刑事訴訟法第273 條之1第1項規定：除被告所犯為死刑、
    無期徒刑、最輕本刑為3 年以上有期徒刑之罪或高等法院管
    轄第一審案件者外，於審判期日前之程序進行中，被告先就
    被訴事實為有罪之陳述時，審判長得告知被告簡式審判程序
    之旨，並聽取當事人、代理人、辯護人及輔佐人之意見後，
    裁定進行簡式審判程序。查本案被告甲○○被訴詐欺案件，
    非前開不得進行簡式審判程序之案件，經被告於本院行準備
    程序時就被訴之事實為有罪之陳述，且經本院告知被告簡式
    審判程序之旨，聽取被告及檢察官之意見後，爰依刑事訴訟
    法第273 條之1第1項規定裁定改依簡式審判程序審判之，先
    予敘明。
貳、實體方面
一、犯罪事實：
（一）甲○○於民國97年間，因妨害性自主案件，經臺灣高等法
      院98年上訴字第4862號判決判處有期徒刑11月，緩刑3 年
      確定，緩刑期間並付保護管束，應於102年3月24日執行完
      畢，現仍於緩刑付保護管束期間內。其可預見他人蒐集存
      摺、金融卡（含密碼）之帳戶資料，可能欲以該蒐集來之
      帳戶，遂行財產上犯罪之目的，亦即該帳戶將作為詐欺取
      財之人頭帳戶，以收取受騙被害人匯入之款項，竟仍不違
      背其本意，基於幫助詐欺集團詐欺取財之未必故意，將其
      於95年8 月31日向臺灣中小企業銀行新竹分行所申請之帳
      號0000000000000號帳戶（下稱臺灣企銀帳戶），於96年1
      、2 月間某日，在新竹市○○街附近之比佛利撞球場斜對
      角之PUB 內，將上開帳戶之存摺、金融卡及密碼交付予真
      實姓名年籍不詳自稱「楊三明」之成年男子，供其所屬之
      詐欺集團為詐欺犯行使用。嗣該詐欺集團成員取得前開帳
      戶資料後，與其所屬之其他詐欺集團成員，共同基於意圖
      為自己不法所有之犯意聯絡，分別於：
    (一)96年10月28日下午3 時許，該詐欺集團某成年成員假冒係
      中國信託銀行職員「陳先生」，以電話向丁○○佯稱：其
      之前在東森購物臺購買英倫情人牌風衣組時，因轉帳有誤
      ，需另行轉帳至指定帳戶內云云，致丁○○陷於錯誤，於
      同日下午3時24分許，前往高雄市三民區○○○路372號1
      樓之高雄博愛路郵局自動櫃員機，以ATM 轉帳方式，將連
      同手續費共新臺幣（下同）3 萬元匯款至甲○○之前開臺
      灣企銀帳戶內。
    (二)96年10月28日下午5 時許，該詐欺集團某成年成員假冒係
      東森購物臺客服人員，以電話向丙○○佯稱：其之前在東
      森購物臺購買運動機時，因付款方式誤設定為分期付款，
      需取消設定云云；再由另一名成年成員假冒華僑銀行工程
      人員，以電話向丙○○佯稱：欲協助其取消設定，並要求
      其至郵局自動櫃員機操作修正云云，致丙○○陷於錯誤，
      於同日晚間6 時14分許，前往屏東市○○路16號之公館郵
      局自動櫃員機，依該詐欺集團成員指示操作，分4 次以每
      次1,000元ATM 轉帳方式，將合計4,000元匯款至甲○○之
      前開臺灣企銀帳戶內。
    (三)嗣經丁○○、丙○○於匯款後，發覺有異而報警處理。
（二）案經丁○○、丙○○訴由新竹市警察局第二分局報告臺灣
      臺中地方法院檢察署檢察官偵查起訴。
二、上開犯罪事實，業據被告甲○○於本院準備程序時坦承不諱
    ，核與證人即告訴人丁○○、丙○○於警詢時證述情節大致
    相符，並有上開被告臺灣企銀帳戶之客戶開戶基本資料及交
    易明細查詢資料各1 份；告訴人丁○○所提出之郵局自動櫃
    員機交易明細表1 份、告訴人丙○○所提出之郵局自動櫃員
    機交易明細表4 份，暨高雄市政府警察局三民第一分局十全
    路派出所受理詐騙帳戶通報警示簡便格式表、高雄市政府警
    察局三民第一分局十全路派出所受理各類案件記錄表、屏東
    縣警察局屏東分局崇蘭派出所受理詐騙帳戶通報警示簡便格
    式表、屏東縣警察局屏東分局崇蘭派出所受理刑事案件報案
    三聯單各1份、內政部警政署反詐騙諮詢專線紀錄表2份附卷
    足稽，是被告出於任意性之自白核與事實相符，足堪採信。
    本案事證明確，被告犯行堪以認定，應予依法論科。
三、刑法上之幫助犯，係對於犯罪與正犯有共同之認識，而以幫
    助之意思，對於正犯資以助力，而未參與實施犯罪之行為者
    而言，最高法院49年台上字第77號判例意旨可資參照。是以
    ，如未參與實施犯罪構成要件之行為，且係出於幫助之意思
    提供助力，即屬幫助犯，而非共同正犯。查本件被告甲○○
    基於幫助之犯意，提供金融機構帳戶予真實姓名年籍不詳自
    稱「楊三明」之成年男子使用，嗣該真實姓名年籍不詳自稱
    「楊三明」之成年男子所屬詐欺集團之成年成員利用被告之
    幫助，意圖為自己不法之所有，向告訴人丁○○、丙○○施
    用詐術，使其等陷於錯誤，因而轉帳匯款至被告所提供之上
    開臺灣企銀帳戶內，是被告所為係參與詐欺罪構成要件以外
    之行為，且在無證據證明被告係以正犯而非以幫助犯之犯意
    參與犯罪之情形下，應認其所為係幫助犯而非正犯行為。核
    被告所為，係犯刑法第30條第1項、第339 條第1項之幫助詐
    欺取財罪。被告以一幫助行為，致告訴人丁○○、丙○○遭
    詐欺取財，為想像競合犯，應依刑法第55條規定，從一重幫
    助詐欺取財罪處斷。又被告幫助前述真實姓名年籍不詳自稱
    「楊三明」之成年男子所屬詐欺集團犯詐欺罪，應依刑法第
    30條第2 項規定，按正犯之刑減輕之。爰審酌被告於本案犯
    罪行為時間前無任何前案紀錄，此有卷附臺灣高等法院被告
    前案紀錄表可證，素行尚佳，及其犯罪之動機、目的、手段
    ，其交付前開金融帳戶予他人供犯罪使用之行為，紊亂社會
    正常交易秩序，並使不法之徒藉此輕易於詐騙後取得財物，
    致檢警難以追緝，助長詐騙犯罪風氣，並提高社會大眾遭受
    詐騙損失之風險，暨被告於犯罪後終能坦承犯行，態度尚可
    等一切情狀，量處如主文所示之刑，並諭知易科罰金之折算
    標準，以示懲儆。
據上論斷，應依刑事訴訟法第273 條之1第1項、第299條第1項前
段，刑法第30條第1項前段、第2項、第339條第1項、第55條、第
41條第1項前段，刑法施行法第1條之1 第1項、第2項前段，判決
如主文。
本案經檢察官乙○○到庭執行職務。
中    華    民    國    99    年    10    月    4     日
                  刑事第二庭  法  官 潘曉玫
以上正本證明與原本無異。
如不服本判決應於收受判決後10日內向本院提出上訴書狀，並應
敘述具體理由；其未敘述上訴理由者，應於上訴期間屆滿後20日
內向本院補提理由書 (均須按他造當事人之人數附繕本)「切勿
逕送上級法院」。
告訴人或被害人對於判決如有不服具備理由請求檢察官上訴者，
其上訴期間之計算係以檢察官收受判決正本之日期為準。
                              書記官 張齡方
中    華    民    國    99    年    10    月    4     日
附錄本案論罪科刑法條
刑法第339條：
意圖為自己或第三人不法之所有，以詐術使人將本人或第三人之
物交付者，處五年以下有期徒刑、拘役或科或併科一千元以下罰
金。
以前項方法得財產上不法之利益或使第三人得之者，亦同。
前二項之未遂犯罰之。

司法院資訊處製作；財團法人民間司法改革基金會備份。
